臺灣士林地方法院刑事判決　　　　　　　100年度易字第428號
公　訴　人　臺灣士林地方法院檢察署檢察官
被　　　告　俞國慶
上列被告因恐嚇案件，經檢察官提起公訴（100 年度偵字第9394
號），本院判決如下：
    主  文
俞國慶犯恐嚇危害安全罪二罪，各處拘役肆拾日，如易科罰金，
均以新臺幣壹仟元折算壹日。應執行拘役柒拾日，如易科罰金，
以新臺幣壹仟元折算壹日。
    事  實
一、俞國慶與李佳穎先前係交往三年多之男女朋友，因李佳穎事
    後知悉俞國慶已婚身分，雙方旋即分手，俞國慶竟於民國九
    十九年十二月間某日，基於恐嚇他人身體安全之犯意，打電
    話向李佳穎恫嚇稱：「李佳穎欠伊新臺幣（下同）十萬元，
    若不返還十萬元，即要找黑道至家中，若不出面解決，就要
    李佳穎好看」等語，致李佳穎心生畏懼；復另行起意，接續
    於一百年五月二十六日、一百年五月二十七日再分別以門號
    0000000000、0000000000號等二線行
    動電話，撥給李佳穎之胞兄李樹來所使用之門號00000
    00000號行動電話，向李樹來恫稱：「若至一百年六月
    二十七日沒有回應，就要找黑道到李佳穎家，以及會讓李佳
    穎好看」等語，致李樹來心生畏懼。
二、案經李佳穎告訴而由臺北市政府警察局內湖分局報告臺灣士
    林地方法院檢察署檢察官偵查起訴。
    理  由
壹、證據能力
一、本件被告俞國慶所犯係最重本刑為三年以下有期徒刑之罪，
    是依刑事訴訟法第二百八十四條之一之規定，毋庸行合議審
    判。
二、按被告以外之人於偵查中向檢察官所為之陳述，除顯有不可
    信之情況者外，得為證據，刑事訴訟法第一百五十九條之一
    第二項亦定有明文。經查：證人李佳穎、李樹來於偵查中證
    述之詞（見臺灣士林地方法院檢察署一百年度偵字第九三九
    四號偵查卷第三四頁至第三五頁），係屬於偵查中向檢察官
    所為之陳述，且經法定具結程序以擔保其證言之可信性，而
    其於證述過程中亦有全程錄音，復未受到任何強暴、脅迫或
    其他不正方法而有任何顯不可信之情，是以，揆諸前開法條
    規定，本院認證人李佳穎、李樹來於偵查中所為之證述，均
    有證據能力。
三、次按被告以外之人於審判外之言詞或書面陳述，除法律有規
    定者外，不得作為證據，刑事訴訟法第一百五十九條第一項
    固有明文。惟被告以外之人於審判外之陳述，經當事人於審
    判程序同意作為證據，法院審酌該言詞陳述或書面陳述作成
    時之情況，認為適當者，亦得為證據；當事人、代理人或辯
    護人於法院調查證據時，知有上開刑事訴訟法第一百五十九
    條第一項不得為證據之情形，而未於言詞辯論終結前聲明異
    議者，視為有前項之同意，刑事訴訟法第一百五十九條之五
    亦有明文。本判決其餘援用被告以外之人於審判外之陳述，
    經本院於審判程序提示予被告及檢察官，並告以內容要旨，
    被告及檢察官表示無意見，且未聲明異議，本院審酌相關言
    詞陳述或書面陳述作成時之情況，認為適當，依前揭法條意
    旨，均得援為本案之證據。
四、又「審判期日，應傳喚被害人或其家屬並予陳述意見之機會
    。但經合法傳喚無正當理由不到場，或陳明不願到場，或法
    院認為不必要或不適宜者，不在此限。」，刑事訴訟法第二
    百七十一條第二項定有明文。經查，本案被害人李佳穎以證
    人之身分於警詢及偵查中迭經到庭證述其被害之過程，而被
    害人李樹來亦於偵查中結證屬實，被害人李佳穎於警詢中並
    陳稱：「被告揚言要對我及家人不利，對我家人造成極大的
    傷害，現在連出門買早餐都擔心被傷害，且上下班都只好特
    別注意安全，還我安全的生活空間。」等語（見臺灣士林地
    方法院檢察署一百年度他字第二一○○號偵查卷第三一頁）
    ，足見本案並不適宜再讓被害人到場與被告面對面進行審理
    程序，參酌被害人因本案之影響及其生活安全所受之負面效
    應，本院認已無必要再行傳喚被害人到場陳述意見，而適用
    本條項但書之規定，附此敘明。
貳、實體方面
一、訊據被告俞國慶矢口否認有何恐嚇危害安全之行為，辯稱：
    「我沒有說過要去找黑道或去他上班的地方找他，我跟李樹
    來是對罵，我沒有說過要找黑道到他們家。因為李樹來是告
    訴人的親哥哥，我當初只是請他轉達告訴人，請告訴人李佳
    穎出面解決債務的問題，我並沒有說上述的話，但是李佳穎
    從頭到尾都沒有跟我聯絡。」云云。惟查：
  1.證人李佳穎於偵查中陳稱：「他打電話跟我說我欠他十萬，
    但我沒有欠他十萬，一直要我出來跟他見面，他說如果我不
    還十萬元，他就要找黑道到我家，要把我找出來，若我不出
    面解決要給我好看。」等語（見臺灣士林地方法院檢察署一
    百年度他字第二一○○號偵查卷第三頁），經核與其於警詢
    中所述：「被告俞國慶於九十九年間以電話向我指稱我欠他
    新臺幣十萬元，若不返還十萬元，即要找黑道至我家中，並
    揚言若不出面解決，就要我好看。」等語（見同卷第三十頁
    ），足證被告確有打電話向李佳穎恫嚇稱：「李佳穎欠伊十
    萬元，若不返還十萬元，即要找黑道至家中，若不出面解決
    ，就要李佳穎好看」等語，而「李佳穎欠伊十萬元，若不返
    還十萬元，即要找黑道至家中，若不出面解決，就要李佳穎
    好看」等語，客觀上顯然是欲以黑道討債之暴力方式，施加
    於被害人之身體，使其身體受到威脅，自屬於加害身體之行
    為方式，甚為顯然。
  2.其次，證人李樹來於偵查中證稱：「（你是李佳穎的哥哥？
    ）是。」，「（俞國慶有無打電話給你？）有，今年五月，
    他打給我說我妹妹李佳穎欠他十萬元，他一直罵我三字經，
    若三天內不叫李佳穎出來，要叫黑道去公司找我，也有說三
    天沒出來，要叫人到我家門口等我。他打給我好幾次，講的
    內容差不多，還說要叫人去公司找我，不然我試試看。」等
    語明確（見臺灣士林地方法院檢察署九十九年度偵字第九三
    九四號偵查卷第三四頁），而證人李樹來上揭證述之內容，
    經核亦與證人李佳穎於偵查中所證述：「我哥當天回來就有
    跟我說，俞國慶說我欠他十萬元，三天不出來就要找黑道到
    家裡…，不然就試試看。」等語互相相符（見同卷第三五頁
    ）；參酌證人李佳穎亦證稱：「在一百年五月二十六日，他
    用0000000000、0000000000號的電話
    打0000000000號給我哥哥，他說你找你妹妹出面
    ，希望他能出面處理，他欠我十萬元；到二十七日我沒有回
    應，他又在二十七日下午一至二點打給我哥哥說，若你再不
    出面，我要找黑道到你們家，再找不到我會找人到國泰醫院
    找你，會讓你們好看，要給我們三天的時間。」等語（見臺
    灣士林地方法院檢察署一百年度他字第二一○○號偵查卷第
    三頁），亦此一證述之內容，復與其於警詢中所述：「一百
    年五月二十六日、二十七日，被告分別以00000000
    00、0000000000號二線電話，撥電話給我的胞
    兄所使用之電話0000000000號，揚言若至六月二
    十七日沒有回應，就要找黑道到我家，以及會讓我好看等語
    ，所以我才只好提告。」等語大致相符（見同卷第三十頁）
    ，足證被告確有接續於一百年五月二十六日、一百年五月二
    十七日再分別以門號0000000000、000000
    0000號等二線行動電話，撥給李佳穎之胞兄李樹來所使
    用之門號0000000000號門動電話，向李樹來恫稱
    ：「若至一百年六月二十七日沒有回應，就要找黑道到李佳
    穎家，以及會讓李佳穎好看」等語，洵屬明確。而被告接續
    以上開方式，向證人李樹來恫稱：「若至一百年六月二十七
    日沒有回應，就要找黑道到李佳穎家，以及會讓李佳穎好看
    」等語，客觀衡之，確足使人產生黑道欲以加害身體之方式
    使人之身體安全受到威脅，足證此一行為，亦該當於加害身
    體而恐嚇他人之客觀構成要件。
  3.按刑法上所謂之恐嚇，係以加害生命、身體、自由、名譽等
    事通知他人，使其發生畏怖心理，所表示者須在客觀上一般
    人認為足以構成威脅，以致被恐嚇者之生活狀態陷於危險不
    安之境，才屬相當；又是否構成應審酌個案主客觀全盤情形
    為斷，不得僅憑被害人是否心生畏怖，即據以認定其是否構
    成該罪行。故所謂恐嚇實為畏佈性之判斷，個案中應就行為
    人告知內容、方法及態樣等，視當時周圍情況，依一般人之
    立場加以客觀判斷。再所謂致生危害於安全，係指受惡害之
    通知者，因其恐嚇，生安全上之危險與實害而言（最高法院
    二十六年渝非字第十五號判例意旨參照），我國實務據此向
    認恐嚇危害安全罪必以其恐嚇致受加害之通知者，心生恐怖
    ，而有不安之感覺為要件，故實務上除訊問被害人有無因被
    告恐嚇而心生畏佈外，亦輔以有無發生實害之可能或是否已
    發生實害作為本罪是否成立之判斷基準。經查，被告向證人
    李佳穎恫嚇稱：「李佳穎欠伊十萬元，若不返還十萬元，即
    要找黑道至家中，若不出面解決，就要李佳穎好看」等語，
    及向證人李樹來恫嚇稱：「若至一百年六月二十七日沒有回
    應，就要找黑道到李佳穎家，以及會讓李佳穎好看」等語，
    審酌本案主客觀全盤情形，包括其以電話通知之方法、一般
    人立於證人李佳穎、李樹來立場，均足認為證人二人確會因
    受此惡害之通知，而產生危害於安全之狀態，由此可見，被
    告所為上揭行為，客觀上確足分別造成證人李佳穎、李樹來
    致生危害於安全，進而使人心生畏怖，益徵被告行為時，對
    於加害身體、恐嚇他人致生危害於安全之構成要件事實，主
    觀上確有恐嚇危害安全之構成要件故意，彰彰甚明。
  4.被告固辯稱：「我沒有說過要去找黑道或去他上班的地方找
    他，我跟李樹來是對罵，我沒有說過要找黑道到他們家。因
    為李樹來是告訴人的親哥哥，我當初只是請他轉達告訴人，
    請告訴人李佳穎出面解決債務的問題。」云云，然查，被告
    接連多次以簡訊之內容傳給證人李佳穎，其簡訊之內容不外
    是處理欠錢、為何不處理、要付出代價等內容，有簡訊照片
    在卷可佐（見臺灣士林地方法院檢察署一百年度他字第二一
    ○○號偵查卷第三三頁至第五二頁），證人李佳穎並陳稱各
    該簡訊係被告發至其電話等語明確（見臺灣士林地方法院檢
    察署九十九年度偵字第九三九四號偵查卷第八頁），依此情
    況證據以觀，被告顯係自始基於要求證人李佳穎出面解決債
    務之問題，而藉由實行恐嚇危害安全之行為，要求證人處理
    甚明；況且，被告確有實行上揭恐嚇行為，業據證人李佳穎
    、李樹來於偵查中證述明確，已據本院詳細審認如前，則其
    辯稱並未有恫嚇之行為云云，顯難憑採，自無從資為對其有
    利之認定。
  5.綜上各情相互勾稽，被告矢口否認犯行，顯係事後飾卸之詞
    ，不足採信，本案事證明確，應依法論科。
二、核被告所為，係犯刑法第三百零五條恐嚇危害安全罪。被告
    向李佳穎恫嚇稱：「李佳穎欠伊新臺幣（下同）十萬元，若
    不返還十萬元，即要找黑道至家中，若不出面解決，就要李
    佳穎好看」等語之部分，為單純一罪；至於被告先後二次向
    證人李樹來恫嚇於一百年五月二十六日、一百年五月二十七
    日再分別以門號0000000000、00000000
    00號等二線行動電話，撥給李佳穎之胞兄李樹來所使用之
    門號0000000000號行動電話，向李樹來恫稱：「
    若至一百年六月二十七日沒有回應，就要找黑道到李佳穎家
    ，以及會讓李佳穎好看」等語，係在密切接近之時、地實施
    ，侵害同一法益，屬數個舉動之接續施行，應屬接續犯，而
    為包括之一罪。被告所為上開二次犯行，犯意各別，行為互
    殊，應予分論併罰。爰審酌被告僅因與告訴人李佳穎間有感
    情糾紛，即任意以金錢為由出言恫嚇告訴人李佳穎及其胞兄
    李樹來，並藉由黑道威脅身體安全之方式，使人心生畏怖，
    衡其犯罪之動機、目的、品行、智識程度、生活狀況等一切
    情狀，分別量處如主文所示之刑，並各諭知易科罰金之折算
    標準及定其應執行之刑，以資儆懲。
據上論斷，應依刑事訴訟法第二百八十四條之一、第二百九十九
條第一項前段，刑法第三百零五條、第四十一條第一項前段、第
五十一條第六款，刑法施行法第一條之一第一項、第二項前段，
判決如主文。
本案經檢察官許恭仁到庭執行職務
中    華    民    國  100     年    10    月    31    日
                  刑事第八庭法  官  黃翰義
以上正本證明與原本無異。
如不服本判決應於收受送達後 10 日內向本院提出上訴書狀，並
應敘述具體理由。其未敘述上訴理由者，應於上訴期間屆滿後
20 日內向本院補提理由書 (均須按他造當事人之人數附繕本 )
「切勿逕送上級法院」。
                            書記官  謝文傑
中    華    民    國  100     年    11    月     1    日